# 收购公司是否一定需要评估

提问人：叶秋叶秋叶秋 时间：2015-04-02 21:00:53
尊敬的各位大神： 小弟现在有遇到一个公司A， 2013 年 1 月份与非同一控制下的公司B签订了收购协议，以 100 万的价格收购对方账面净资产为 30 万的公司，但是由于工商手续的变更及付款程度拖延，直到 2014 年 4 月 30 日才收到工商资料的同意并办理登记， 2014 年 5 月 30 日A完成对B的 100 万价款的支付，当时公司收购直接完成了，并没有评估和出具专项的审计报告，现在投行进场认为至少应该对 2014 年 5 月 30 日进行资产评估，观点是可辨认净资产的公允价值不等同于账面价值，因此必须有评估认定可辨认净资产的公允价值，然后和账面价值的差异不大，才能说这个时点的账面价值公允，直接用账面价值逻辑不严密，加之收购日距离协议签署日之间时间间隔很长，因此评估有利于商誉确认的严谨性。 小弟想请教一下：（ 1 ）投行的这种观点是否准确，即收购是否一定要进行评估？（因为个人感觉我们审计也要确认期初数，虽然没直接期初审计，但是审定了期末数和发生额，对应证明了期初数是对的），而且评估本身离当时签的日期比较远了，评估本身已经不能作为购买作价的依据了，确实只能证明商誉的准确，评估的意义大么？ （ 2 ）现在要让评估搞出来的评估报告签署日的时点是 2015 年是否不合理，还是其实报告签署日应该是属于 2014 年比较合适，因为其实这个业务从去年就开始谈了，拖到今年才开始搞的。 谢谢各位大神啊！！！

回答人：chenyiwei
一般理解，对非同一控制下的企业合并，应尽可能要求以购买日为基准日，进行以“购买对价分摊”（PPA）为目的的评估，以确定被购买方各项可辨认净资产于购买日的公允价值，包括识别和计量被购买方自身报表中未予以单独确认和计量但符合《企业会计准则解释第 5 号》第一条规定的“可辨认性标准”的无形资产项目。这并不是为了作为确定购买价格的依据，完全是为了购买日进行会计处理的需要，有其必要性。该评估报告的日期最晚不能超过购买日后 12 个月。

提问人：chenwenpei 时间：2015-04-03 00:48:43
关于资产重组中无形资产的“可辨认标准”，是否有切实可参考的指导方案？现在大部分重组涉及产生巨额商誉，其原因就是真正的体现价值的东西是否符合“可辨认标准”以及作为“何种资产名目”等问题无从下手，如特殊的客户资源、销售渠道等，其次，如果确认了无形资产，该无形资产后续计量的问题，是作为使用寿命可确定还是不可确定的、可确定的情况下摊销期限如何确定，这一系列问题不知道是否有官方解释或指南等可供我们参考

回答人：chenyiwei
目前相对较详细的参考资料是IFRS 3附录B的第B31～B34段内容。